臺灣雲林地方法院行政訴訟判決　
110年度交字第46號
原      告  吳青峰  


被      告  交通部公路總局嘉義區監理所

代  表  人  黃萬益  
訴訟代理人  陳榮彬  
            汪瑋琪  
上列當事人間交通裁決事件，原告不服被告民國110 年5 月3 日
雲監裁字第72-ZGC289947號裁決，提起行政訴訟，本院判決如下
：
    主  文
原告之訴駁回。
訴訟費用新臺幣參佰元由原告負擔。
    事實及理由
壹、程序事項
一、本件原告起訴後，被告機關代表人由李輝宏變更為黃萬益，
    並經被告具狀聲明承受訴訟（見本院卷第18頁），核無不合
    ，應予准許。
二、查本件係因原告不服被告所為道路交通管理處罰條例（下稱
    道交條例）第8 條之裁決而提起撤銷訴訟，依行政訴訟法第
    237 條之1 規定，應適用交通裁決事件訴訟程序，本院並依
    同法第237 條之7 規定，爰不經言詞辯論，逕為裁判。　　
貳、實體事項
一、事實概要：緣原告駕駛車牌號碼000-0000號自用小客車（下
    稱系爭車輛）於民國110 年2 月16日16時49分許，在國道3 
    號北向195.4 公里處，經內政部警政署國道公路警察局第七
    公路警察大隊（下稱舉發機關）以第ZGC000000 號違規通知
    單舉發道交條例第33條第1 項第9 款「未依規定使用路肩」
    之違規。原告不服舉發機關上開舉發，於110 年4 月5 日向
    被告所屬雲林監理站提出陳述，雲林監理站於翌日以嘉監雲
    站字第1100070600A 號函請舉發機關查證，嗣舉發機關於同
    年月9 日以國道警七交字第1107700483號函復未依規定使用
    路肩違規屬實，嗣雲林監理站於同年月15日以嘉監雲站字第
    1100070102號函復原告。然原告仍不服，向雲林監理站申請
    開立裁決書，雲林監理站爰依規定於110 年5 月3 日逕行裁
    決，並開立雲監裁字第72-ZGC289947號裁決書（下稱原處分
    ）郵寄原告完成送達程序，原處分裁處原告罰鍰新臺幣（下
    同）4,000 元，並記違規點數1 點，原告遂提起本件行政訴
    訟。　　
二、原告主張略以：舉發機關依民眾檢舉製單舉發，而未考量原
    告行駛路肩係因當時遭逼車致未能匯入主車道所致，故行駛
    路肩遠離逼車之車輛。實則原告並非故意行駛路肩，且僅行
    駛短暫距離，遭此舉發並不符比例原則。又，當天為年假收
    假日，高速公路多處雍塞，皆有機動開放路肩，顯見路肩不
    是完全不能開放使用，而舉發地點異常壅塞，開放路肩亦屬
    合理。再者，依違反道路交通管理事件統一裁罰基準及處理
    細則第12條第1 項第8 款規定，原告當時行駛路肩未嚴重危
    害交通安全、秩序，且情節輕微，舉發機關應為不舉發之決
    定等語。並聲明：㈠原處分撤銷。㈡訴訟費用由被告負擔。
三、被告答辯略以：按高速公路及快速公路交通管制規則（下稱
    高速公路管制規則）第2 條第1 項第17款、第9 條第1 項第
    2 款等規定，可知行駛於高速公路或快速公路本不得行駛路
    肩或利用路肩超越前車，而毋須主管機關另為發布命令禁止
    、限制車輛通行，而原告既為合法考領汽車駕駛執照之人，
    對於上開規定理應熟稔並應確實遵守。又，依道路交通安全
    規則第98條第1 項第4 款及高速公路管制規則第7 條等規定
    ，本件經檢視該路段，其路肩起點至路肩終點長度應足夠讓
    駕駛人為依序駛入主車道之反應處置，然原告仍繼續直行至
    路肩終點，其主張尚難作為免罰之依據。故本案既經舉發機
    關查證系爭車輛違規事實明確，則被告依道交條例第33條第
    1 項第9 款規定，以原處分裁處原告4,000 元，並記違規點
    數1 點，於法應無不合等語，資為抗辯。並聲明：㈠原告之
    訴駁回。㈡訴訟費用由原告負擔。
四、本院之判斷：
㈠、按路肩係指設於車道之外側，路面邊線與護欄或邊溝間之部
    分；汽車行駛高速公路及快速公路，不得在路肩上行駛，或
    利用路肩超越前車，高速公路管制規則第2 條第1 項第17款
    、第9 條第1 項第2 款分別定有明文。復按汽車行駛於高速
    公路、快速公路或設站管制之道路，不遵使用限制、禁止、
    行車管制及管理事項之管制規則而有未依規定使用路肩行為
    者，處汽車駕駛人3,000 元以上6,000 元以下罰鍰；汽車駕
    駛人有第33條第1 項情形者，除依原條款處罰鍰外，並予記
    違規點數1 點，道交條例第33條第1 項第9 款、第63條第1 
    項第1 款亦分別規定甚明。
㈡、經查，本件如事實概要欄所述之事實，有違規通知單、蒐證
    影像截圖、原處分書暨送達證書等件在卷可稽（見本院卷第
    10頁、第14頁、第16頁至第17頁），堪信屬實。復查，本件
    蒐證影像於110 年8 月23日本院審理時當庭勘驗，並製作勘
    驗筆錄如附件所示，而從蒐證影像畫面確實可見系爭車輛違
    規行駛於路肩，並利用路肩為超車等情。對此，原告雖主張
    其因遭逼車而未能及時會入主車道，並稱當時車況壅塞，僅
    行駛路肩短暫距離，其所為情節輕微，舉發機關應免予舉發
    等語。惟查，原告駕駛系爭車輛行駛路肩之路段，並非主管
    機關開放可供一般駕駛人行駛路肩之路段，而原告質疑該處
    車況壅塞，應機動開放行駛路肩乙節，係屬道路交通主管機
    關之權限，非本院可自行認定；復依本件蒐證影像內容並未
    發現有何原告所指遭他車逼車之情事，又原告並未提出其他
    證據資料積極舉證以實其說，本院自難就此部分為有利於原
    告之認定。基此，本件原告有「汽車駕駛人行駛高速公路未
    依規定使用路肩」之違規行為，應堪可認定。　
五、綜上所述，原告駕駛系爭車輛於上開時、地，確有未依規定
    使用路肩之違規事實，則被告依據道交條例第33條第1 項第
    9 款、第63條第1 項第1 款等規定，以原處分裁處原告罰鍰
    4,000 元，並記違規點數1 點，核無違誤，應屬適法。原告
    猶執前詞請求撤銷原處分，並無理由，應予駁回。
六、本件判決基礎已臻明確，兩造其餘攻防方法及訴訟資料經本
    院斟酌後，核與判決結果不生影響，爰不一一詳予論述，併
    此敘明。
七、本件訴訟費用為原告所預納第一審裁判費300 元，應由原告
    負擔，爰確定第一審訴訟費用額如主文第2 項所示。
八、據上論結，本件原告之訴為無理由，依行政訴訟法第98條第
    1 項前段、第237 條之7 、第237 條之8 第1 項，判決如主
    文。
中    華    民    國    110   年     9    月    15    日
                  行政訴訟庭  法  官  温文昌
上列為正本係照原本作成。
如不服本判決，應於送達後20日內，以判決違背法令為理由，向
本院行政訴訟庭提出上訴狀並表明上訴理由（上訴理由應記載原
判決所違背之法令及其具體內容、依訴訟資料可認為原判決有違
背法令之具體事實）。如於本判決宣示或公告後送達前提起上訴
者，應於判決送達後20日內補提上訴理由書（須按他造人數附繕
本）。
中　　華　　民　　國　　110 　年　　9 　　月　　15　　日
                              書記官  張宏清
　　　　
附件：
一、本院勘驗被告提供民眾蒐證錄影光碟，內有1 檔案，以下勘
    驗名稱「RV-00000000000000-0DcNS 」之錄影檔案，檔案長
    度為16秒，勘驗筆錄記載之時間為畫面顯示之錄影時間，勘
    驗結果如下：
㈠、錄影時間16：49：44至16：49：56
　　檔案開始，畫面顯示為日間，無雨，有自然光線。錄影車輛
    行駛於外側車道，正前方及左側車道均有若干行駛中之車輛
    ，而錄影車輛右側可見一黑色小客車（下稱系爭車輛）閃爍
    左方向燈進入錄影畫面，系爭車輛行駛於路肩超越錄影車輛
    ，同時可見其車牌號碼為000-0000號。系爭車輛持續行駛路
    肩，於超越數輛車後向左切入外側車道，離開錄影畫面。
㈡、錄影時間16：49：57至檔案結束省略。
㈢、勘驗結束。